【裁判字號】    89,自,153
【裁判日期】    890517
【裁判案由】    侵占
【裁判全文】
臺灣板橋地方法院刑事裁定                         八十九年度自字第一五三號
    自  訴  人  詠翔小客車租賃有限公司
    代  表  人  甲○○
    被      告  乙○○○
右列被告因侵占案件，經自訴人提起自訴，本院裁定如左：
    主  文
自訴駁回。
    理  由
一、自訴意旨略以：被告乙○○○於民國八十九年四月十日下午十時四十五分許，前
    往臺北縣中和市○○路二二二號，向自訴人承租車號DH－四七四○號自用小客車
    ，約定承租三日，詎被告於租期屆至後竟未歸還該承租之自用小客車，因認被告
    犯侵占、詐欺得利罪嫌云云。
二、按法院或受命法官得於自訴案件第一次審判期日前，訊問自訴人、被告及蒐集或
    調查證據結果，如認案件有刑事訴訟法第二百五十二條至第二百五十四條之情形
    者，得以裁定駁回自訴，同法第三百二十六條第三項定有明文；次按刑法上侵占
    罪之成立以擅自處分自己持有他人所有物或變易持有之意為所有之意，而逕為所
    有人之行為，為其構成要件，亦即有意圖為自己或第三人不法之所有，變持有為
    所有之意思始足當之，最高法院十九年上字第一０五二號、四十一年台非字第五
    七號判例意旨參照。又刑法第三百三十九條第二項之詐欺得利罪，須行為人於主
    觀上有為自己或第三人不法利得之意思，且須於客觀上有施行詐術之行為，並因
    而得有財產上之不法利益，始足成立。苟行為人主觀上非有何不法利得意思，或
    客觀上並無施何詐術，或即令施行詐術但並未因而得有何財產上之不法利益者，
    自無遽依該罪論處餘地。
三、本件自訴人認被告乙○○○涉犯前揭侵占、詐欺得利罪嫌，無非係以其承租該自
    用小客車後未如期歸還，並提出汽車租賃契約書、租用汽車切結書各乙紙為其論
    據。訊據被告則坦承向自訴人租用上揭車輛，租期屆至未如期歸還等情，惟堅決
    否認有侵占、詐欺得利之犯行，辯稱：我是八十九年四月十日晚上十時四十五分
    向自訴人承租ＤＨ-四七四Ｏ小客車一輛三日，我先租三天已經支付租金，後來
    自訴人之名片我掉了。我要延期，有告訴我弟弟范姜群凱，我弟弟忘記了，後來
    我有將車子於八十九年四月二十七日還車，所欠租金也還清了，我並沒有侵占的
    意思等語。經查：被告乙○○○於八十九年四月十日下午十時四十五分許，向自
    訴人承租車號DH－四七四○號自用小客車，約定承租三日，租期屆至未如期歸還
    之事實，固據提出汽車租賃契約書、租用汽車切結書為證。然自訴人於本院調查
    時陳稱：被告車子已經於八十九年四月二十七日主動還車了，我們並沒有催他，
    租金當天也已經繳清了，我認為被告並沒有要侵占及詐欺。因為被告逾期，打電
    話又聯絡不到，所以誤會被告有意思要侵占及詐欺等情，足見被告主觀上對租用
    小客車並無變易持有為所有之不法意圖及為自己或第三人不法利得之意思，客觀
    上亦無證據證明有將小客車擅自處分或變易持有之意為所有之意及施行詐術行為
    之情事，自難論以侵占、詐欺得利罪責。此外，復查無其他積極證據足認被告有
    何侵占、詐欺得利之犯行。是本院依訊問及調查結果，認自訴人自訴被告涉犯侵
    占、詐欺得利罪，有刑事訴訟法第二百五十二條第十款所定犯罪嫌疑不足之情形
    甚明，揆諸前揭說明，爰裁定駁回其自訴。
據上論斷，應依刑事訴訟法第三百二十六條第三項、第二百五十二條第十款，裁定如
主文。
中      華      民      國      八十九      年      五    月    十七    日
                              臺灣板橋地方法院刑事第六庭
                                  法  官  張谷輔
右正本證明與原本無異
如不服本裁定應於送達後五日內向本院提出抗告狀
                                  書記官  周百川
中      華      民      國      八十九      年      五    月    十七    日


司法院資訊處製作；財團法人民間司法改革基金會備份。
